【裁判字號】    95,訴,1344
【裁判日期】    951013
【裁判案由】    清償借款
【裁判全文】
臺灣臺中地方法院民事判決  95年度訴字第1344號
原      告  台北縣瑞芳地區農會
法定代理人  乙○○
訴訟代理人  丁○○
被      告  戊○○○
訴訟代理人  張慶達律師
複代理人    丙○○
當事人間清償借款事件，本院於95年9月29日言詞辯論終結，判
決如下：
    主    文
被告應給付原告新台幣參佰貳拾參萬壹仟肆佰零參元，及自民國
八十九年三月六日起至清償日止，按年息百分之十一點三七五計
算之利息，並自八十九年四月七日起至清償日止，逾期在六個月
以內者，按上開利率百分之十，逾期在六個月以上者，超過部分
，按上開利率百分之二十計算之違約金。
訴訟費用由被告負擔。
    事實及理由
一、原告主張：訴外人李阿黃為民國 (下同)86 年8月9日死亡之
    黃瑞進之唯一繼承人，並繼承黃瑞進之權利義務，被告戊○
    ○○復為90年12月30日死亡之已故之李阿黃之繼承人，並繼
    承李阿黃承繼黃瑞進之權利義務。按訴外人甲○○於81 年1
    月6日，邀同黃瑞進為連帶保證人，向原告借款新台幣（下
    同）400萬元，約定於96年1月6日清償，並簽訂借據暨授信
    約定書，約定利息按原告基本放款利率加碼年息1.50% ( 目
    前為11.375%)計算，分180期平均攤還，並約定如有一期未
    付視為全部到期，且如有違約，其違約金自逾期日起算，如
    逾期清償在六個月以內者，按上開利率百分之十，超過六個
    月者，按上開利率百分之二十計付違約金。惟借款人甲○○
    上開借款，自89年3月6日起即滯納未依約攤還本息，尚有本
    金3,231,403元未為清償，今被告戊○○○繼承李阿黃承繼
    黃瑞進之權利義務，依法繼承上開債務，對原告負清償責任
    ，然被告戊○○○未依約清償，經原告催討，均置之不理，
    尚有如主文所示之本金、利息、違約金未付，對上開借款債
    務應負清償之責，為此提起本件訴訟，並聲明：被告應給付
    原告3,231,403元，及如主文所示之利息、違約金。
二、被告則以：被告對於黃瑞進雖曾在借據之連帶保證人欄簽名
    蓋章，然住址欄上字跡簽名欄上不同，顯非黃瑞進所為，則
    黃瑞進在借據上簽名時，是否有保證之意思，非無疑義，本
    件被告確實不知黃瑞進生前向他人充當借款人保證人一事等
    語，資為抗辯。
三、得心證之理由：
（一）本件原告主張訴外人甲○○邀同被告之被繼承人李黃阿等
      之被繼承人黃瑞進南擔任連帶保證人，向原告借款成立消
      費借貸契約，惟屆期未為清償之事實，有原告所提出之借
      據暨授信約定書1份、放款交易明細1紙、黃瑞進、李黃阿
      等戶籍謄本各1份、台灣基隆地方法院94年6月9日基院慧
      民天字第0940000892號及94年9月26日基院慧民日字第094
      00 01563號函文在卷可參，被告雖表示不確認上開借據及
      授信約定書之簽署係黃瑞進所為，然上開簽署係黃瑞進所
      為，業經證人即借款人李瑞與到庭供述明確，且為被告所
      不爭執，自堪信為真正；被告雖復辯稱黃瑞進僅單純簽名
      ，並無同意擔任連帶保證人之意思云云，然觀諸原告提出
      之借據上，黃瑞進簽名處，業已印有連帶保證人之字樣，
      且依證人甲○○所述：該借據係由借款人甲○○將借款金
      額及借款人及連帶保證人之地址均填載完畢後，並由借款
      人甲○○簽名後，即交由同行之黃瑞進簽名等情，黃瑞進
      於上開借據上簽署時，借款金額及借款人等資料既已填載
      完備，顯無不知是日協同借款人甲○○前往原告營業處所
      所為何事之理，被告辯稱黃瑞進所署時，並無同意擔任連
      帶保證人之意思，尚難採信；從而，原告主張黃瑞進為系
      爭消費借貸關係之連帶保證人之事實，自堪信為真實。
（二）按借用人應於約定期限內，返還與其所借用物種類、品質
      、數量相同之物。又按連帶債務之債權人，得對於債務人
      中之一人，或數人，或其全體，同時或先後請求全部或一
      部之給付，民法第478條前段、第273條第1項分別定有明
      文。另繼承人自繼承開始時，除本法另有規定外，承受被
      繼承人財產上之一切權利義務；繼承人對於被繼承人之債
      務負連帶責任民法第1148條前段、第1153條第1項，亦分
      別定有明文。本件被告之被繼承人李黃阿等之被繼承人黃
      瑞進生前所擔保借款人甲○○向原告之借款未還，已如前
      述，是李黃阿等為黃瑞進之唯一繼承人，嗣因李黃阿等死
      亡後，被告為李黃阿等繼承人之一，就上開借款債務，應
      與其餘繼承人對原告負連帶清償責任。從而，原告依繼承
      法則、消費借貸契約之借用物返還請求權及連帶保證契約
      之法律關係，請求被告應給付原告3,231,403元，及如主
      文所示之利息及違約金，為有理由，應予准許。
四、訴訟費用負擔之依據：民事訴訟法第78條。
中    華    民    國    95    年    10   月    13    日
                  民事第三庭    法  官  林靜芬
正本係照原本作成。
如對本判決上訴，須於判決送達後20日內向本院提出上訴狀。
中    華    民    國    95    年    10   月    13    日
                                書記官


司法院資訊處製作；財團法人民間司法改革基金會備份。
